【裁判字號】    98,交聲,199
【裁判日期】    980729
【裁判案由】    違反道路交通管理處罰條例聲明異議
【裁判全文】
臺灣花蓮地方法院交通事件裁定         98年度交聲字第199號
原處分機關  交通部公路總局臺北區監理所花蓮監理站
異  議  人
即受處分人  甲○○
上列異議人即受處分人因違反道路交通管理處罰條例案件，對於
交通部公路總局臺北區監理所花蓮監理站民國98年6月2日所為之
裁決處分（處分案號：花監違字第裁44-P00000000號）聲明異議
，本院裁定如下：
    主  文
異議駁回。
    理  由
一、原處分機關處分意旨略以：異議人即受處分人（下稱異議人
    ）甲○○於民國97年11月15日上午9 時30分許，駕駛車牌號
    碼RGK-119 號輕型機車，在花蓮縣花蓮市○○路○段北上車
    道與北安街81巷口，因「駕車行經有燈光號誌管制之交岔路
    口闖紅燈」之違規，經花蓮縣警察局吉安分局掣發花警交字
    第 P00000000號舉發違反道路交通管理事件通知單，並移送
    原處分機關，原處分機關即依道路交通管理處罰條例第53條
    第1項，裁處異議人罰鍰新臺幣（下同）4,500元，並依同條
    例第63條第1項規定記違規點數3點，罰鍰限於98年7月2日前
    繳納，並註明上開罰鍰逾期不繳納之處分。
二、異議人異議意旨則以：異議人行經中央路有紅綠燈時，超過
    等待區，而值勤員警掣單舉發，異議人不服拒簽，警員竟然
    說簽了再去申訴；又異議人因離婚之故已遷離花蓮市○○街
    228 號，對於舉發通知單全然不知，其於98年6月6收到原處
    分機關之裁決書，赫然驚見違規金額竟高達 4,500元，顯然
    過重而聲明異議，請求撤銷原處分等語。
三、按汽車駕駛人，行經有燈光號誌管制之交岔路口闖紅燈者，
    處新臺幣 1,800元以上5,400元以下罰鍰，並記違規點數3點
    ，道路交通管理處罰條例第 53條第1項及第63條第1項第3款
    分別定有明文。
四、經查：
（一）異議人於97年11月15日上午9時30分許，駕駛車牌號碼RGK
      -119號輕型機車，在花蓮縣花蓮市○○路○段北上車道與
      北安街81巷口，因花蓮縣警察局吉安分局警員認其有「行
      經有燈光號誌管制之交岔路口闖紅燈」違規，而當場舉發
      之事實，有花蓮縣警察局花警交字第 P00000000號舉發違
      反道路交通管理事件通知單乙紙在卷可稽，復為異議人即
      受處分人所不爭執。
（二）上揭違規事實，業據異議人於本院調查中自承不諱，亦據
      證人蘇金章即花蓮縣警察局吉安分局警員於本院調查中結
      證稱：其確定異議人有闖紅燈，當時異議人騎機車從中央
      路三段由南往北方向，當時異議人闖紅燈過來時速度沒有
      很快，其等一直盯著她看，當時異議人的前面都沒有車子
      ，因為北安街81巷口跟果菜市○○路口在超過晚上 9點以
      後車輛就比較少，異議人是在其等前方約20、30公尺處自
      己停下來，就指揮她到前面來；異議人是紅燈過了一段時
      間經過的，因為其等執行這項勤務，在燈切換時很少告發
      ，且長官特別要求我們要確實在紅燈後約5、6秒有闖紅燈
      的情形，再將違規者攔下告發，所以異議人車子超過停止
      線的時候己經紅燈等語。核與異議人自承情節相符，堪信
      為真。
（三）異議人雖認其沒有簽收亦沒有收到該舉發違反道路交通管
      理事件通知單，竟然罰 4,500元，因而聲明異議云云。惟
      按違反道路交通管理事件統一裁罰基準及處理細則第11條
      第1項第1款規定：「當場舉發者，應填記駕駛人或行為人
      姓名、性別、出生年月日、地址、身分證統一編號及車主
      姓名、地址、車牌號碼、車輛種類。被查獲之駕駛人或行
      為人為受處分人時，應於填記通知單後將通知聯交付該駕
      駛人或行為人簽名或蓋章收受之；拒絕簽章者，仍應將通
      知聯交付該駕駛人或行為人收受，並記明其事由及交付之
      時間；拒絕收受者，應告知其應到案時間及處所，並記明
      事由與告知事項，視為已收受」。經查：異議人前開違規
      ，係由警員當場舉發，並掣發違反道路交通管理事件通知
      單，然異議人拒絕簽章及收受通知單通知聯之事實，為異
      議人於本院調查中所自承，從而本院應審究者，厥為舉發
      當時，警員是否告知異議人應到案時間及處所，並記明事
      由與告知事項。就此異議人業已自承警察攔下後，說其有
      闖紅燈等語，亦即警員確已告知異議人違規事項等情事，
      又依系爭花蓮縣警察局花警交字第 P00000000號舉發違反
      道路交通管理事件通知單所載，其上已明確記載違規事實
      為「闖紅燈（中央路三段北上車道與北安街81巷口）」，
      舉發違反法條為「道路交通管理處罰條例第 53條第1項」
      ，應到日期為「97年11月30日前」，應到案處所為「花蓮
      監理所」，並記載「該駕駛人拒簽拒收（無正當理由）」
      ，則掣發通知單之警員確已依違反道路交通管理事件統一
      裁罰基準及處理細則第11條第1項第1款規定記明事由及告
      知事項，依前開規定，自應視為已收受舉發違反道路交通
      管理事件通知單，即業經合法送達前開通知書，不因異議
      人拒絕收受而受影響。則嗣後是否再合法送達舉發違反道
      路交通管理事件通知單，並不影響原舉發之效力。且異議
      人雖未收受實體罰單，但已知悉違規遭警員舉發情事，仍
      可利用「公路監理網」等方式查詢該筆違規資料，倘其對
      違規事實有所疑義，自得依法定程序提出申訴尋求救濟，
      本身之權利並未因而受有影響，如其拒絕收受，應自行承
      受其怠於收受舉發違反道路交通管理事件通知單之不利益
      結果。
（四）又按有關機器腳踏車駕駛人，行經有燈光號誌管制之交岔
      路口闖紅燈，如期限內繳納或到案聽候裁決者，科處罰鍰
      1,800元、逾越應到案期限 30日內，繳納罰鍰或到案聽候
      裁決者，科處罰鍰2,700元、逾越應到案期限 30日以上60
      日以內，繳納罰鍰或到案聽候裁決者，科處罰鍰 3,600元
      、逾越應到案期限60日以上，繳納罰鍰或逕行裁決處罰者
      ，科處罰鍰 4,500元，此有違反道路交通管理事件統一裁
      罰基準表可考。異議人既有本件違規行為，又經當場舉發
      拒絕收受舉發違反道路交通管理事件通知單，依法視為已
      收受該通知單，且迄至98年6月2日原處分機關裁決時，不
      論就法定應到案日（距舉發日30日），或舉發違反道路交
      通管理事件通知書所載之應到案日期97年11月30日，均已
      逾60日以上，仍未繳納罰鍰或到案聽候裁決，則原處分機
      關依違反道路交通管理事件統一裁罰基準表裁處罰鍰4,50
      0元，並依道路交通管理處罰條例第63條第1項第 3款記違
      規點數3點，核無違誤。異議人仍爭執原處分逕予處罰4,5
      00元過重云云，誠屬無據。綜上所述，本件異議為無理由
      ，應予駁回。
據上論斷，依道路交通案件處理辦法第19條，裁定如主文。
中    華    民    國    98    年    7     月    29    日
                  交通法庭    法  官    張宏節
上列正本證明與原本無異。
如對本裁定不服，應於送達後 5日內，向本院提出抗告狀（應抄
附繕本）。
中    華    民    國    98    年    7     月    30    日
                              書記官


司法院資訊處製作；財團法人民間司法改革基金會備份。
